【裁判字號】    97,訴,5031
【裁判日期】    980122
【裁判案由】    毒品危害防制條例
【裁判全文】
臺灣臺中地方法院刑事判決              97年度訴字第5031號
公  訴  人  臺灣臺中地方法院檢察署檢察官
被      告  甲○○
                    （另案羈押於臺灣臺中看守所）
上列被告因毒品危害防制條例案件，經檢察官提起公訴（97年度
毒偵字第5671號），被告於準備程序就被訴事實為有罪之陳述，
經本院合議庭裁定由受命法官改依簡式審判程序審理，判決如下
：
    主    文
甲○○施用第二級毒品，累犯，處有期徒刑拾月，扣案之甲基安
非他命伍包（合計毛重拾參點參捌公克）沒收銷燬之；又施用第
一級毒品，累犯，處有期徒刑壹年肆月，扣案之海洛因伍包（其
中參包合計淨重貳點貳陸公克、純質淨重壹點壹柒公克；另貳包
合計淨重壹點柒參公克、純質淨重零點捌公克）沒收銷燬之。應
執行有期徒刑貳年，扣案之甲基安非他命伍包（合計毛重拾參點
參捌公克）、海洛因伍包（其中參包合計淨重貳點貳陸公克、純
質淨重壹點壹柒公克；另貳包合計淨重壹點柒參公克、純質淨重
零點捌公克），均沒收銷燬之。
    犯罪事實
一、甲○○前於民國87年間因施用毒品案件，經依本院裁定送觀
    察、勒戒後，認無繼續施用毒品之傾向，於87年9月29日執
    行完畢釋放；又於88年間因施用毒品案件，經依本院裁定送
    觀察、勒戒後，認無繼續施用毒品之傾向，於88年7月27日
    執行完畢釋放；復於89年間因施用毒品案件，經依本院裁定
    令入戒治處所施以強制戒治，於90年1月13日戒治期滿執行
    完畢，所涉刑罰部分則經本院判處應執行有期徒刑1年4月確
    定，於91年2月26日執行完畢；另於91年間再因施用毒品案
    件，經依本院裁定令入戒治處所施以強制戒治，於92年9月4
    日執行完畢，所涉刑罰部分則經本院判處應執行有期徒刑1
    年4月確定，於93年12月11日縮刑期滿執行完畢；再於95年
    間因施用第一、二級毒品案件，經本院分別判處有期徒刑1
    年2月、10月，應執行有期徒刑1年10月確定，嗣經減刑後定
    應執行刑為有期徒刑11月，於96年7月16日執行完畢。詎甲
    ○○仍不知悔改，復基於施用第二級毒品甲基安非他命之犯
    意，於97年10月23日下午5時許，在苗栗縣西湖休息站內，
    以將甲基安非他命置於玻璃球內用火燒烤成煙後吸食之方式
    ，施用第二級毒品甲基安非他命1次；復基於施用第一級毒
    品海洛因之犯意，於上開時間、地點，以將海洛因摻入香菸
    內點燃吸食之方式，施用第一級毒品海洛因1次。嗣於97年
    10月23日晚上10時許，在臺中縣大甲鎮○○路301號前為警
    查獲，並扣得甲○○所有之海洛因5包（其中3包合計淨重2.
    26公克、純質淨重1.17公克；另2包合計淨重1.73公克、純
    質淨重0.80公克）、甲基安非他命5包（合計毛重13.38公克
    ）。
二、案經行政院海岸巡防署中部地區巡防局移送臺灣臺中地方法
    院檢察署檢察官偵查起訴。
    理    由
一、認定犯罪事實所憑之證據及理由
(一)、被告甲○○於警詢、偵查中及本院審理時之自白。
(二)、中山醫學大學附設醫院檢驗科藥物檢測中心尿液檢驗報告1
    份（被告之尿液呈甲基安非他命及嗎啡陽性反應）、法務部
    調查局濫用藥物實驗室鑑定書1份。
(三)、扣案之海洛因5包（其中3包合計淨重2.26公克、純質淨重
    1.17公克；另2包合計淨重1.73公克、純質淨重0.80公克）
    、甲基安非他命5包（合計毛重13.38公克）。
(四)、查被告前於87年間因施用毒品案件，經依本院裁定送觀察、
    勒戒後，認無繼續施用毒品之傾向，於87年9月29日執行完
    畢釋放；又於88年間因施用毒品案件，經依本院裁定送觀察
    、勒戒後，認無繼續施用毒品之傾向，於88年7月27日執行
    完畢釋放；復於89年間因施用毒品案件，經依本院裁定令入
    戒治處所施以強制戒治，於90年1月13日戒治期滿執行完畢
    ，所涉刑罰部分則經本院判處應執行有期徒刑1年4月確定，
    於91年2月26日執行完畢；另於91年間再因施用毒品案件，
    經依本院裁定令入戒治處所施以強制戒治，於92年9月4日執
    行完畢，所涉刑罰部分則經本院判處應執行有期徒刑1年4月
    確定，於93年12月11日縮刑期滿執行完畢；再於95年間因施
    用第一、二級毒品案件，經本院分別判處有期徒刑1年2月、
    10 月，應執行有期徒刑1年10月確定，嗣經減刑後定應執行
    刑為有期徒刑11月，於96年7月16日執行完畢，有臺灣高等
    法院被告前案紀錄表及臺灣臺中地方法院檢察署刑案資料查
    註紀錄表各1份在卷可憑。被告此次施用第一、二級毒品之
    犯行，雖係於上開強制戒治執行完畢（92年9月4日）釋放5
    年後再犯，惟按毒品危害防制條例於92年7月9日修正公布，
    自93年1月9日施行，其中第20條、第23條將施用毒品之刑事
    處遇程序，區分為「初犯」及「5年內再犯」、「5年後再犯
    」，依其立法理由之說明：「初犯」，經觀察、勒戒或強制
    戒治後，應為不起訴處分或不付審理之裁定；經觀察、勒戒
    或強制戒治執行完畢釋放後，「5年內再犯」者，因其再犯
    率甚高，原實施之觀察、勒戒及強制戒治既已無法收其實效
    ，爰依法追訴或裁定交付審理。至於經觀察、勒戒或強制戒
    治執行完畢釋放後，「5年後再犯」者，前所實施之觀察、
    勒戒或強制戒治已足以遮斷其施用毒品之毒癮，為期自新及
    協助其斷除毒癮，仍適用「初犯」規定，先經觀察、勒戒或
    強制戒治之程序。從而依修正後之規定，僅限於「初犯」及
    「5年後再犯」2種情形，始應先經觀察、勒戒或強制戒治程
    序。倘被告於5年內已再犯，經依法追訴處罰，縱其第3次（
    或第3次以上）再度施用毒品之時間，在初犯經觀察、勒戒
    或強制戒治執行完畢釋放5年以後，已不合於「5年後再犯」
    之規定，且因已於「5年內再犯」，顯見其再犯率甚高，原
    實施觀察、勒戒或強制戒治，已無法收其實效，即應依該條
    例第10條處罰（最高法院95年度第7次刑事庭會議決議參照
    ）。本件被告既曾於87年間因施用毒品案件，經送觀察、勒
    戒執行完畢釋放後5年內，先後再於88年間、89年間、91年
    間、95年間犯施用毒品罪，而分別經觀察勒戒、強制戒治及
    刑罰判決與執行，足見其再犯率甚高，原實施之觀察、勒戒
    及強制戒治已無法收其實效，即應依法追訴處罰。
二、論罪科刑
(一)、核被告所為，係犯毒品危害防制條例第10條第1項之施用第
    一級毒品罪、同法條第2項之施用第二級毒品罪。被告持有
    第一、二級毒品之低度行為，分別為其施用第一、二級毒品
    之高度行為所吸收，不另論罪。
(二)、查被告曾於91年間因施用毒品案件，經本院判處應執行有期
    徒刑1年4月確定，於93年12月11日縮刑期滿執行完畢；復於
    95年間因施用第一、二級毒品案件，經本院分別判處有期徒
    刑1年2月、10月，應執行有期徒刑1年10月確定，嗣經減刑
    後定應執行刑為有期徒刑11月，於96年7月16日執行完畢，
    此有臺灣高等法院被告前案紀錄表及臺灣臺中地方法院檢察
    署刑案資料查註紀錄表在卷可參，其於前案有期徒刑執行完
    畢後，5年內故意再犯本件有期徒刑以上之罪，為累犯，應
    依刑法第47條第1項之規定加重其刑。
(三)、爰審酌被告犯罪之動機、目的、手段、有多次施用毒品之前
    科，仍不知戒絕毒癮，卻再犯本案，足見其惡性非輕、所犯
    施用毒品罪，為自戕之病態行為、及其犯後坦承犯行，態度
    良好等一切情狀，量處如主文所示之刑，並定其執行之刑。
(四)、扣案之海洛因5包（其中3包合計淨重2.26公克、純質淨重1.
    17公克；另2包合計淨重1.73公克、純質淨重0.80公克）、
    甲基安非他命5包（合計毛重13.38公克），係被告所有經查
    獲之第一、二級毒品，應依毒品危害防制條例第18條第1項
    前段之規定諭知沒收銷燬之。
三、適用之法律
(一)、刑事訴訟法第273條之1第1項、第299條第1項前段。
(二)、毒品危害防制條例第10條第1項、第2項、第18條第1項前段
    。
(三)、刑法第11條、第47條第1項、第51條第5款。
中    華    民    國    98    年    1     月    22   日
                  刑事第九庭    法  官  簡源希
上為正本係照原本作成。
如不服本判決應於收受判決後10日內向本院提出上訴書狀，並應
敘述具體理由；其未敘述上訴理由者，應於上訴期間屆滿後20日
內向本院補提理由書（均須按他造當事人之人數附繕本）「切勿
逕送上級法院」。
                                書記官  黃雅青
中    華    民    國    98    年    1     月    22   日
附錄論罪科刑法條：
毒品危害防制條例第10條
施用第一級毒品者，處 6 月以上 5 年以下有期徒刑。
施用第二級毒品者，處3 年以下有期徒刑。


司法院資訊處製作；財團法人民間司法改革基金會備份。
